臺灣臺南地方法院民事裁定
110年度消債更字第80號
聲  請  人
即  債務人  魏雅晴
代  理  人  楊珮如律師(法扶律師)
上列聲請人依消費者債務清理條例聲請更生，本院裁定如下：
    主    文
聲請人甲○○自民國110年6月3日下午5時起開始更生程序，並命司
法事務官進行本件更生程序。
    理    由
壹、程序方面
一、「為使負債務之消費者得依本條例所定程序清理其債務，以
    調整其與債權人及其他利害關係人之權利義務關係，保障債
    權人之公平受償，謀求消費者經濟生活之更生及社會經濟之
    健全發展，特制定本條例」、「本條例所稱消費者，指五年
    內未從事營業活動或從事小規模營業活動之自然人。前項小
    規模營業指營業額平均每月新臺幣二十萬元以下者。前項所
    定數額，司法院得因情勢需要，以命令增減之」，消費者債
    務清理條例第1條及第2條定有明文。「聲請依本條例所定程
    序清理其債務之債務人，以本條例第二條所稱之消費者為限
    」、「本條例第二條第一項所稱之營業活動，係指反覆從事
    銷售貨物、提供勞務或其他相類行為，以獲取代價之社會活
    動。債務人為公司或其他營利法人之負責人，無論是否受有
    薪資，均視為自己從事營業活動。其營業額依該公司或其他
    營利法人之營業額定之」、「本條例第二條第一項所定之五
    年期間，自聲請更生或清算前一日回溯五年計算之；第二項
    所定之營業額，以五年內之營業總額除以實際營業月數計算
    之」，消費者債務清理條例施行細則第2條第1項、第3條、
    第4條復有明訂。聲請人於聲請時具狀陳稱：其於聲請前5年
    內未從事營業活動（見本院臺南簡易庭110年度南司消債調
    字第57號民事聲請事件卷宗﹝下稱調卷﹞第21頁）等語，業據
    提出與其所述相符之當事人綜合信用報告－債務清理條例前
    置協商專用債權人清冊、勞工保險被保險人投保資料表暨其
    明細等影本資料各1份為憑（見調卷第33頁、第39頁至第40
    頁），堪認聲請人為5年內未從事營業活動之自然人，屬消
    費者債務清理條例所稱之消費者。
二、「更生及清算事件專屬債務人住所地或居所地之地方法院管
    轄」、「債務人無擔保或無優先權之本金及利息債務總額未
    逾新臺幣一千二百萬元者，於法院裁定開始清算程序或宣告
    破產前，得向法院聲請更生」、「債務人對於金融機構負債
    務者，在聲請更生或清算前，應向最大債權金融機構請求協
    商債務清償方案，或向其住、居所地之法院或鄉、鎮、市、
    區調解委員會聲請債務清理之調解……協商或調解成立者，債
    務人不得聲請更生或清算。但因不可歸責於己之事由，致履
    行有困難者，不在此限」，消費者債務清理條例第5條第1項
    、第42條第1項、第151條第1項及第7項分別定有明文。查聲
    請人無擔保或無優先權之本金及利息總額未逾新台幣（下同
    ）1,200萬元，亦未經法院裁定開始清算程序或宣告破產等
    情，有債權人清冊、當事人綜合信用報告、消債事件查詢作
    業資料各1份在卷可稽（見本院110年度消債更字第80號消債
    卷宗﹝下稱院卷﹞第8頁至第9頁、調卷第29頁至第34頁及院卷
    第39頁至第40頁、第18頁）。聲請人對於台新國際商業銀行
    股份有限公司（下稱台新銀行）等金融機構負債務，向其住
    所地法院即本院聲請債務清理之調解而不成立等情，復經本
    院依職權核閱本院臺南簡易庭110年度南司消債調字第57號
    民事聲請事件卷宗確認無訛。故聲請人因調解不成立而向本
    院聲請更生，核與上開規定相符，先予敘明。
貳、實體方面
一、聲請意旨略以：聲請人對於台新銀行等金融機構及資產公司
    負債總金額約為3,246,546元，惟其每月收入扣除必要支出
    及扶養費用後，所餘得用以清償債務之金錢已達不能清償債
    務之程度，爰依消費者債務清理條例聲請更生等語。
二、按「債務人不能清償債務或有不能清償之虞者，得依本條例
    所定更生或清算程序，清理其債務」、「法院開始更生程序
    之裁定，應載明其年、月、日、時，並即時發生效力」、「
    法院裁定開始更生或清算程序後，得命司法事務官進行更生
    或清算程序」，消費者債務清理條例第3條、第45條第1項、
    第16條第1項前段分別定有明文。
三、茲就聲請人是否不能清償債務或有不能清償債務之虞，悉述
    如下：
　㈠每月收入
　　聲請人表示：其係製麵廠臨時員工，無固定之雇主及上班時
    間，每月收入約為23,000元等語，並提出切結書、107年度
    及108年度綜合所得稅各類所得資料清單、勞工保險被保險
    人投保資料表暨其明細等關於收入之影本資料各1份為憑（
    見院卷第51頁、第15頁、第17頁），堪認其上開主張可採。
    又聲請人自陳現按月核領租金補助3,200元，此有勞動部勞
    工保險局110年4月1日保普生字第11013012280號函、臺南市
    政府社會局110年5月6日南市社助字第1100574319號函各1份
    在卷可稽（見院卷第32頁、第37頁），爰認聲請人每月償債
    能力基礎應以26,200元【計算式：每月收入23,000元＋租金
    補助3,200元＝26,200元】估算為宜。
　㈡必要支出
　　臺南市政府公告110年度臺南市低收入戶最低生活費用每人
    每月為13,304元，該生活費標準乃係按照政府最近1年平均
    每人消費支出（包括食品費、衣著鞋襪費、房租水電費、家
    居管理費、醫療保健費、交通通訊費、娛樂教育費及雜項支
    出）百分之六十而訂定，對於認定債務人每月必要支出數額
    而言，具有相當高之參考價值及憑信性。又「債務人必要生
    活費用，以最近一年衛生福利部或直轄市政府所公告當地區
    每人每月最低生活費一點二倍定之」，消費者債務清理條例
    第64條之2第1項復有明定。準此，消費者債務清理條例事件
    之債務人每月必要生活費標準應為15,965元【計算式：13,3
    04元×1.2＝15,965元，元以下四捨五入】。聲請人固主張其
    每月生活必要費用含膳食費7,200元、水電瓦斯費用2,400元
    、電信費1,466元、日常生活雜支2,000元、房租5,000元，
    共計18,066元，業據其提出財產及收入狀況說明書、房屋租
    賃契約書等件各1份為據（見院卷第7頁、第44頁至第45頁）
    ，惟聲請人所提證據仍不足以釋明其必要生活費用高達至此
    數額，故本院認其每月最低生活費用數額宜以上開生活費標
    準即15,965元估算，較為妥當，逾此範圍則不予計入。
　㈢扶養費用
　  聲請人主張：其未婚育有一名未成年子女許○承（姓名年籍
    詳卷），該名子女雖經生父許○彰（姓名年籍亦詳卷）認領
    ，依法應由聲請人與許○彰共同扶養，惟因許○彰有家庭暴力
    之事實，故聲請人未再與許○彰聯繫，而須獨力扶養許○承等
    語，業據提出與其所述相符之戶籍謄本、本院102年度家護
    字第894號通常保護令等件各1份為佐（見院卷第41頁、第48
    頁至第50頁），衡情現實上確實難以期待生父許○彰與聲請
    人共同負擔未成年子女之扶養費用，是聲請人主張該名未成
    年子女之生活費用均係由其支出之，應堪採信。又許○承現
    按月領有經濟弱勢家庭兒少扶助800元，此有聲請人所提歸
    仁郵局郵政存簿儲金簿封面暨其內頁明細1份、臺南市政府
    社會局110年5月6日南市社助字第1100574319號函1份可佐（
    見院卷第45頁至第47頁、第37頁），應堪認定。再參以消費
    者債務清理條例第64條之2第2項之規定，經本院以上開必要
    生活費標準估算，並扣除生活扶助費後，聲請人應負擔未成
    年子女之扶養費數額應為15,165元【計算式：（生活費標準
    －受扶養人每月核領生活扶助費）扶養義務人數×受扶養人
    之人數＝（15,965元－800元）÷1×1＝15,165元】。聲請人表示
    其每月須負擔扶養費8,000元，尚未逾越本院以上開生活費
    標準核算之數額，足堪採信。
  ㈣具體分析
　　觀諸卷內財產及收入狀況說明書、全國財產稅總歸戶財產查
    詢清單影本（見院卷第7頁、第16頁），可知聲請人名下並
    無任何財產，而聲請人每月可清償債務數額依前論述約為2,
    235元【計算式：每月收入－必要支出－扶養費用＝26,200元－1
    5,965元－8,000元＝2,235元】，已不足以支應台新銀行於前
    置調解程序中所提「分180期，利率0％，每月清償8,771元」
    之還款方案（見調卷第167頁），自更無可能依原先契約所
    約定較為嚴苛之條件清償債務，遑論聲請人另積欠摩根聯邦
    資產管理股份有限公司、台灣金聯資產管理股份有限公司、
    萬榮行銷股份有限公司、新光行銷股份有限公司、勞動部勞
    工保險局、衛生福利部中央健保署、裕邦信用管理顧問股份
    有限公司之債務尚未納入上開還款範圍內，堪認聲請人顯無
    清償債務之能力。
四、綜上所述，聲請人有不能清償債務之情事，復無消費者債務
    清理條例第6條第3項、第8條、第46條各款所定駁回更生聲
    請之事由存在。聲請人向本院聲請裁定開始更生，核無不合
    ，爰裁定如主文。
中　　華　　民　　國　　110 　年　　6 　　月　　3 　　日
                    消債法庭  法  官  陳谷鴻 
以上正本證明與原本無異。   
本裁定不得抗告。
本裁定已於110年6月3日下午5時公告。　
中　　華　　民　　國　　110 　年　　6 　　月　　3 　　日
                              書記官  曾盈靜